【裁判字號】    98,交抗,12
【裁判日期】    980110
【裁判案由】    聲明異議
【裁判全文】
臺灣高等法院高雄分院刑事裁定          98年度交抗字第12號
抗告人即
受處分人    甲○○
代  理  人  乙○○
上列抗告人因違反道路交通管理處罰條例聲明異議案件，不服臺
灣高雄地方法院97年度交聲字第1593號民國97年12月4 日裁定，
提起抗告，本院裁定如下：
    主  文
抗告駁回。
    理  由
一、抗告意旨略以：本件原處分機關未能提出正面採證照片，用
    以證明民國93年3 月27日係抗告人即受處分人（下稱抗告人
    ）甲○○騎乘車牌號碼OTZ-293 號重型機車交通違規，即逕
    予裁罰，所為顯然強迫「車主入罪」，而與憲法保障人民權
    利之意旨有違。又原處分機關所提出之交通違規舉發單，既
    無抗告人之簽名，顯見該機車斯時並非抗告人所騎乘；再者
    ，抗告人係直至97年7 月間收受法務部行政執行署高雄行政
    執行處強制執行通知始知遭原處分機關裁罰之情事，則原裁
    定駁回抗告人之抗告，尚有未合，爰依法提起抗告等語。
二、按行政程序法中對於文書送達，其第72條第1 項規定：「送
    達，於應受送達人之住居所、事務所或營業所為之。但在行
    政機關辦公處所或他處會晤應受送達人時，得於會晤處所為
    之」；第73條第1 項規定：「於應送達處所不獲會晤應受送
    達人時，得將文書付與有辨別事理能力之同居人、受僱人或
    應送達處所之接收郵件人員」；第74條規定：「送達，不能
    依前二條規定為之者，得將文書寄存送達地之地方自治或警
    察機關，並作送達通知書兩份，一份黏貼於應受送達人住居
    所、事務所、營業所或其就業處所門首，另一份交由鄰居轉
    交或置於該送達處所信箱或其他適當位置，以為送達。前項
    情形，由郵政機關為送達者，得將文書寄存於送達地之郵政
    機關。寄存機關自收受寄存文書之日起，應保存三個月」。
    次按，受處分人不服道路交通管理處罰條例第8 條所定主管
    機關所為之處罰者，得於接到裁決書之翌日起20日內，向管
    轄地方法院聲明異議，道路交通管理處罰條例第87條第1 項
    定有明文。又聲明異議應以司法狀紙，敘述異議之理由，提
    出於原處分機關為之，原處分機關應於接受異議書狀後5 日
    內，將該案卷宗及有關證物，送交該管地方法院或其分院交
    通法庭。交通法庭認聲明異議不合法律上之程式或其異議權
    已經喪失者，應以裁定駁回之，但其不合法律上之程式可補
    正者，應先定期命為補正，逾期不補正者，即予駁回。道路
    交通案件處理辦法第13條、第18條分別定有明文。
三、查本件抗告人甲○○之戶籍地址，自85年11月11日起即設於
    高雄市○○區○○路104 巷1 之5 號，且通訊地址亦為此址
    之情，業經抗告人之代理人即其父親乙○○於原審自陳在卷
    （見原審卷第36頁），復有抗告人遷徙紀錄資料查詢表1 紙
    可參（見原審卷第40頁），故「高雄市○○區○○路104 巷
    1 之5 號」，確係抗告人之住所，殆可認定。又本件違反道
    路交通管理事件裁決書，業經原處分機關於93年8 月27日以
    掛號郵件，由郵政機關向抗告人住所地「高雄市○○區○○
    路104 巷1 之5 號」送達，惟因於該處所不獲會晤應受送達
    人（即抗告人），郵政機關人員遂依上開行政程序法之規定
    ，於93年9 月5 日寄存於送達地之郵政機關即新興郵局之情
    ，亦有高雄市政府交通局97年9 月10日高市交裁字第097004
    2020號函附之送達證書影本1 紙在卷可稽（見原審卷第25頁
    ）。再寄存送達發生效力之時間，行政程序法未明文規定，
    為受送達人之利益計，自應準用性質相似之民事訴訟法第13
    8 條第2 項之規定，自寄存之日起，以經10日發生送達之效
    力。而依此計算結果，本件裁決書係於93年9 月15日發生合
    法送達之效力，另加計前開道路交通管理處罰條例第87條第
    1 項規定之20日異議期間，則本件抗告人之異議期間，算至
    93年10月5 日即已屆滿，乃抗告人遲至97年7 月14日始向高
    雄市政府交通局遞狀聲明異議，並由該局函轉臺灣高雄地方
    法院（此有高雄市政府交通局97年7 月14日高市交裁字第09
    70032384號函附之行政執行終結前聲明異議狀存卷可憑，見
    原審卷第1 至4 頁），其所為異議，顯已逾20日之法定異議
    期間，此且屬不可補正之事項，依諸前揭規定，自應予以駁
    回。
四、原裁定就本件裁決書發生送達效力之時間，雖誤未依民事訴
    訟法第138 條第2 項之規定予以計算，惟此並不影響本件異
    議業已逾期，且不得補正之事實，故原審因而駁回抗告人之
    異議，經核尚無違誤。抗告意旨指摘原裁定不當，為無理由
    ，應予駁回。
五、本件抗告人之異議既已逾期，有如上述，則法院自無再就其
    是否有交通違規之事實予以審認之必要，附此敘明。
據上論結，應依道路交通案件處理辦法第26條，刑事訴訟法第41
2 條，裁定如主文。
中    華    民    國    98    年    1     月    10    日
                  刑事第一庭    審判長法  官  翁慶珍
                                      法  官  張意聰
                                      法  官  徐美麗
以上正本證明與原本無異。
不得再抗告。
中    華    民    國    98    年    1    月    10     日
                                      書記官  賴梅琴


司法院資訊處製作；財團法人民間司法改革基金會備份。
